臺灣屏東地方法院民事裁定　　　　　　 110年度事聲字第18號
異　議　人　潘秀琴　


相　對　人　吳坤德　

相　對　人　吳素霞　



上列異議人與相對人間返還擔保金事件，異議人對於民國110 年
7 月27日本院司法事務官所為110 年度司聲字第22號裁定聲明異
議，本院裁定如下：
    主  文
異議駁回。
    理  由
一、按當事人對於司法事務官處理事件所為之終局處分，得於處
    分送達後10日之不變期間內，以書狀向司法事務官提出異議
    。司法事務官認前項異議有理由時，應另為適當之處分；認
    異議為無理由者，應送請法院裁定之。法院認第一項之異議
    為有理由時，應為適當之裁定；認異議為無理由者，應以裁
    定駁回之，民事訴訟法第240 條之4 第1 項前段、第2 、3
    項定有明文。查本院110 年度司聲字第22號聲請返還擔保金
    事件，本院司法事務官於民國110 年7 月27日裁定准予返還
    相對人吳素霞於本院108 年度存字第334 號提存之新臺幣（
    下同）5 萬元，異議人對上開裁定於法定不變期間提出異議
    ，經核與上開條文規定相符，合先敘明。
二、異議意旨略以：相對人吳坤德、吳素霞（下稱相對人2 人）
    前向鈞院提起債務人異議之訴（下稱本案訴訟），請求撤銷
    鈞院108 年度司執字第14305 號拍賣抵押物強制執行事件（
    下稱系爭執行事件）之執行程序（下稱系爭執行程序），並
    聲請鈞院裁定停止執行，鈞院以108 年度聲字第37號裁定准
    予相對人2 人供擔保5 萬元後，於本案訴訟判決確定、和解
    或撤回起訴前，系爭執行程序應暫予停止，異議人不服抗告
    於臺灣高等法院高雄分院（下稱高雄高分院）後，高雄高分
    院以108 年度抗字第238 號裁定廢棄原關於擔保金部分，並
    裁定相對人2 人應供之擔保金為11萬元，惟於高雄高分院裁
    定前，相對人吳素霞即向鈞院提存所提存供擔保之金額5 萬
    元以停止系爭執行程序，鈞院提存所竟准許相對人吳素霞提
    存5 萬元擔保金，而無視於鈞院停止執行裁定應由相對人2
    人供擔保始可，致使異議人無法執行相對人吳坤德之2 萬5,
    000 元擔保金，現又讓相對人吳素霞准予取回擔保金，為此
    提出異議等語。
三、原裁定以：本案訴訟經相對人2 人具狀撤回，相對人2 人亦
    聲請本院通知異議人於一定期間內行使權利，本院依職權查
    詢異議人是否已為權利之行使，異議人迄今並未行使權利，
    雖異議人曾向臺灣橋頭地方法院（下稱橋頭地院）對相對人
    吳素霞聲請核發支付命令，經相對人吳素霞聲明異議後視為
    起訴而繫屬於橋頭地院，惟依異議人之聲請狀所載，此係異
    議人請求相對人吳素霞給付繼承自被繼承人吳董金理之債務
    20萬元，尚非因異議人就相對人吳素霞提起本案訴訟致其受
    有遲延受清償之損害，故非已就擔保金行使權利，因而准許
    相對人吳素霞返還擔保金之聲請。另本院108 年度存字第33
    4 號之提存人僅有相對人吳素霞，相對人吳坤德既非提存人
    ，其聲請返還擔保金即於法不合，因而駁回相對人吳坤德之
    聲請。
四、按有下列各款情形之一者，法院應依供擔保人之聲請，以裁
    定命返還其提存物或保證書：一、應供擔保之原因消滅者。
    二、供擔保人證明受擔保利益人同意返還者。三、訴訟終結
    後，供擔保人證明已定20日以上之期間，催告受擔保利益人
    行使權利而未行使，或法院依供擔保人之聲請，通知受擔保
    利益人於一定期間內行使權利並向法院為行使權利之證明而
    未證明者，民事訴訟法第104 條第1 項定有明文；又上開規
    定，於其他依法令供訴訟上之擔保者準用之，亦為同法第10
    6 條所明定。所謂訴訟終結，在准予停止執行所供擔保之情
    形，因該擔保係為保障受擔保利益人因不當停止強制執行程
    序所受損害而設，倘執行法院已依停止執行裁定停止執行之
    程序，嗣因准予停止執行原因之再審或異議之訴，經判決確
    定、和解或撤回起訴，應繼續強制執行程序時，即相當於同
    法第104 條第1 項第2 款所指之訴訟終結。民事訴訟法第10
    4 條第1 項第2 款所規定之20日期間，供擔保人於催告時所
    定者雖未滿該20日，但至法院為裁定時已滿20日，而受擔保
    利益人仍未行使權利者，法院仍應裁定命將提存物或保證書
    返還於供擔保人（最高法院69年度台抗字第507 號裁定要旨
    參照）。經查，本件相對人吳素霞前遵本院108 年度聲字第
    37號裁定供擔保5 萬元，並於本院108 年度存字第334 號提
    存在案，有108 年度存字第334 號提存書在卷可稽（見原裁
    定卷第4 頁），並經本院調取108 年度聲字第37號停止執行
    卷宗核閱無誤。嗣相對人2 人撤回本案訴訟，有民事撤回聲
    請狀在卷可參（見原裁定卷第5 頁），已符合民事訴訟法第
    104 條第1 項第3 款所定訴訟終結之情形。而系爭執行程序
    之執行名義即拍賣抵押物裁定，已因高雄高分院以108 年度
    上易字第304 號判決異議人應塗銷抵押權並告確定，是系爭
    執行程序因無執行名義而終結，亦經本院調取系爭執行事件
    卷宗核閱無訛，則異議人是否因停止執行受有損害已得以確
    定，且無無法行使權利之情事，相對人吳素霞聲請本院通知
    異議人於文到20日內行使權利，異議人雖向橋頭地院聲請對
    相對人吳素霞核發支付命令，然依異議人所載之原因事實，
    其係請求相對人吳素霞應給付繼承自其母親吳董金理之20萬
    元債務，而非請求因停止執行所受之損害賠償，此有本院10
    9 年4 月9 日屏院進民成字第109 司聲17號函、異議人支付
    命令聲請狀在卷可參（見原裁定卷第6 、37頁反面至38頁）
    ，堪認異議人並未行使權利，已喪失其擔保利益，相對人吳
    素霞依上揭規定聲請返還，應予准許。準此，原裁定依相對
    人吳素霞之聲請，准予返還本院108 年度存字第334 號所提
    存之5 萬元擔保金，於法並無違誤。
五、異議人雖爭執本院提存所未依本件停止執行裁定由相對人2
    人供擔保，僅由相對人吳素霞供擔保5 萬元即准予提存，以
    致異議人無從執行相對人吳坤德之擔保金等語，惟相對人吳
    素霞聲請返還擔保金既已符合民事訴訟法第104 條第1 項第
    3 款之規定，本院自應准予返還擔保金，至於異議人無法執
    行相對人吳坤德之擔保金，無從作為不得返還擔保金予相對
    人吳素霞之事由，異議人執上開異議事由認本院不應返還相
    對人吳素霞之擔保金，顯非有理。
六、綜上所述，原裁定准許相對人吳素霞返還擔保金之聲請，並
    無不當，異議意旨指摘原裁定不當，求予廢棄，為無理由，
    應予駁回。
中    華    民    國    110     年    10    月    29    日
                  民事第三庭    法  官  李育任
正本係照原本作成。
如不服本裁定應於送達後10日內向本院提出抗告狀，並繳納抗告
費新臺幣1,000元。
中    華    民    國   110      年    10    月    29    日
                                書記官  張文玲